臺灣臺中地方法院刑事判決
                                      110年度易字第813號
公  訴  人  臺灣臺中地方檢察署檢察官
被      告  林建宏



上列被告因妨害電腦使用案件，經檢察官提起公訴（109 年度偵
字第27320 號），本院判決如下：
    主    文
林建宏無罪。
    理    由
一、公訴意旨略以：被告林建宏前為告訴人台灣錄得清科技股份
    有限公司（下稱錄得清公司）之行銷經理，於民國108 年12
    月3 日離職，竟基於妨害電腦使用之犯意，於109 年6 月9 
    日上午9 時前某時許，無故輸入告訴人所用社群軟體Instgr
    am（下稱IG）之「linjelly6500000000il.com」帳號與密碼
    ，並在登入後，將IG帳號更改為被告所申請之「lookingtai
    0000000il.com」，且將驗證手機號碼變更為其所有之手機
    門號0000-000000號，致使告訴人對外無法正常運作。嗣因
    證人即告訴人之總經理張裕豐於109 年6 月9 日發現上情，
    乃報警處理等語。因認被告涉犯刑法第358 條之無故輸入他
    人帳號密碼入侵他人電腦設備罪嫌。
二、按犯罪事實應依證據認定之，無證據不得認定犯罪事實；又
    不能證明被告犯罪者，即應諭知無罪之判決，刑事訴訟法第
    154 條第2 項、第301 條第1 項分別定有明文。又認定不利
    於被告之事實，應依積極證據，倘積極證據不足為不利於被
    告事實之認定時，即應為有利於被告之認定；事實之認定應
    憑證據，如未能發現相當證據，或證據不足以證明，即不能
    以推測或擬制之方法，以為裁判基礎；而認定犯罪事實所憑
    之證據，包括直接證據與間接證據。無論直接或間接證據，
    其為訴訟上之證明，須於通常一般之人均不致有所懷疑，可
    得確信其為真實之程度者，始可據為有罪之認定（最高法院
    30年上字第816 號、40年台上字第86號、76年台上字第4986
    號判例意旨參照，而依108 年1 月4 日修正公布之法院組織
    法增訂大法庭相關條文，自同年7 月4 日起施行，其中第57
    條之1 第2 項規定，最高法院未經停止適用之判例，其效力
    雖與最高法院一般個案裁判相同，惟其已往具有如同命令位
    階之法規範效力，倘未經最高法院大法庭就個案事實相同之
    法律見解作成裁定前，仍屬最高法院一致之見解，以下所引
    判例意旨均屬之）。另檢察官就被告犯罪事實，應負舉證責
    任，並指出證明之方法，刑事訴訟法第161 條第1 項亦有明
    文。是檢察官對於起訴之犯罪事實，應負提出證據及說服之
    實質舉證責任，倘其所提出之證據，不足為被告有罪之積極
    證明，或其指出證明之方法，無從說服法院以形成被告有罪
    之心證，基於無罪推定之原則，自應為被告無罪判決之諭知
    （最高法院68年台上字第3146號、92年台上字第128 號判例
    意旨參照）。
三、公訴意旨認被告涉犯上開罪嫌，無非係以被告於警詢、偵訊
    中之供述，與證人張裕豐、證人即告訴人之前總經理特助林
    宏霖、證人即告訴人之行銷小編鄭景文、證人即告訴人之前
    會計李彥均於偵查中之證述，及人事資料表、勞動合同、員
    工保密條款、臨時雇員契約、禁業條款切結書、人才招募名
    單列印資料、網業資料、工作日誌、告訴人所提供購買網域
    之電子計算機統一發票、轉帳傳票、會計帳冊等為其主要論
    據。
四、訊據被告固坦承其曾係告訴人之行銷經理，並於108 年12月
    3 日離職乙情，然堅詞否認有何無故輸入他人帳號密碼入侵
    他人電腦設備犯行，辯稱：我在任職期間有申請「lookingt
    ai0000000il .com」的電子信箱，是綁定我所使用的手機門
    號，之後用這個電子信箱作為帳號申請IG，那個IG的名稱叫
    做「looking_tw」，其他的員工也知道這個IG的密碼，我當
    時有跟其他員工講，我沒有去變更這個IG的帳號、密碼等語
    。經查：
　㈠按告訴人之告訴，係以使被告受刑事訴追為目的，是其陳述
    是否與事實相符，仍應調查其他證據以資審認。被害人就被
    害經過所為之陳述，其目的在於使被告受刑事訴追處罰，與
    被告處於絕對相反之立場，其陳述或不免渲染、誇大。是被
    害人縱立於證人地位具結而為指證、陳述，其供述證據之證
    明力仍較與被告無利害關係之一般證人之陳述為薄弱。從而
    ，被害人就被害經過之陳述，除須無瑕疵可指，且須就其他
    方面調查又與事實相符，亦即仍應調查其他補強證據以擔保
    其指證、陳述確有相當之真實性，而為通常一般人均不致有
    所懷疑者，始得採為論罪科刑之依據，非謂被害人已踐行人
    證之調查程序，即得恝置其他補強證據不論，逕以其指證、
    陳述作為有罪判決之唯一證據（最高法院52年台上字第1300
    號判例、95年度台上字第6017號判決意旨參照）。又檢察官
    與被告，在法院審判中，均屬訴訟當事人之一造，立於平等
    對立之地位，互為攻擊、防禦，甚且基於人情考量，被告享
    有不自證己罪、保持緘默等特權，是被告所為辯解，縱然不
    足採信，仍須有積極、確切之證據，始足以認定其犯罪，斯
    為刑事訴訟法第154 條第1 項、第2 項所揭證據裁判主義之
    意旨，自不能逕行採用檢察官之言，遽為不利於被告之認定
    ，否則將致罪證有疑、利歸被告，和罪疑唯輕等基本大原則
    ，淪為空談。是以若只有一項供述證據，無論其為被告之自
    白或證人（含共同被告、共同正犯、教唆犯、幫助犯、被害
    人及一般第三人）之陳述，均難因此遽行認定被告確實犯罪
    ，必賴其他供述或非供述證據互相印證、補強，至少須就符
    合於法定犯罪構成要件之關鍵、重要部分事實存在，客觀上
    不致令人懷疑，始可謂為充足，倘若不然，應認控方所舉證
    據，證明力猶嫌欠備（最高法院102 年度台上字第3082號判
    決意旨參照）。從而，告訴人於本案偵審期間固稱被告無故
    輸入「linjelly6500000000il.com」帳號、密碼，並在登入
    告訴人所用、用戶名稱為「looking_tw」之IG後，擅自變更
    IG之帳號、密碼，以致告訴人無法再登入IG等語，惟此僅係
    告訴人單方所述，揆諸前開實務見解，仍應有其餘證據予以
    佐憑。
　㈡證人張裕豐於本院審理時證稱：我是錄得清公司的總經理，I
    G名稱為何、是誰申請的要問行銷部，我不清楚有誰會知道I
    G的密碼，應該是行銷部的人會知道，因為IG是行銷部在操
    作的，之前被告在職期間，行銷部就是被告、林宏霖、鄭景
    文這3 名員工等語（本院卷第200 至204 頁），可知證人張
    裕豐對於告訴人所用IG之申請、操作，及登入之帳號、密碼
    為何等細節，均不甚明瞭。又依證人林宏霖於本院審理時證
    述：我在錄得清公司任職期間係107年12月25日起至109年5
    月31日止，我擔任總經理特助時，沒有處理過IG的問題，我
    任職之前就有IG，但是都沒有在用，一直到被告進入公司，
    他主張IG是很重要的，才把它啟用，因為當時被告是行銷主
    管，我就沒有去過問這部分，因為我也不會使用IG，在我離
    職之前，IG都是交給被告、鄭景文在用，我不清楚登入IG要
    用哪個帳號及密碼，我的工作不需要登入IG，被告有申請建
    立「lookingtai0000000il.com」來當做公司共通的電子信
    箱使用，但我不清楚公司有無用此作為帳號登入IG等語（本
    院卷第280 、281 、283 、289 、290 頁），顯見證人林宏
    霖亦不清楚告訴人所用IG的使用情形。而參證人鄭景文於本
    院審理時所證：我於108 年7 月間要幫公司啟用IG，當時是
    用「speedpower」重新登入，並有用忘記密碼的程序重新救
    回「speedpower」的IG帳號，因為公司內部當時是用「look
    ingtai0000000il.com」的電子信箱，所以我有問我當時的
    主管即被告，並在獲得被告的同意後，把IG認證的gmail 帳
    號從「speedpo0000000」改為「lookingtai0000000il.com
    」，然後把IG名稱改為「looking_tw」，IG的密碼也改為與
    「lookingtai0000000il.com」此電子信箱相同的密碼，於1
    09 年2 月間，公司員工發現不能登入「lookingtai0000000
    il.com」此電子信箱，但是還能使用「looking_tw」此IG，
    因為這個IG是綁定「lookingtai0000000il.com」此電子信
    箱，我怕之後IG如果需要做驗證，會登入不進去，就將綁定
    的信箱改成「linjelly6500000000il.com」，至於IG的其他
    設定都沒有變更，因為可以正常登入IG，我們就沒有去改IG
    的帳號及密碼，直到109 年6 月間才無法登入IG等語（本院
    卷第293 至298 、304 、307 頁），是就告訴人所用之IG名
    稱由「speedpower」改為「looking_tw」時，登入帳號即由
    「speedpo0000000」改為「lookingtai0000000il.com」，
    登入密碼則與「lookingtai0000000il.com」此電子信箱相
    同，於109 年2 月間，告訴人之其他員工發現無法登入「lo
    okingtai0000000il.com」此電子信箱後，證人鄭景文即將
    驗證IG之電子信箱由「lookingtai0000000il.com」改為「l
    injelly6500000000il.com」，但IG在當時仍可正常使用，
    故未變更IG之帳號及密碼等節，堪予認定。
　㈢關於「lookingtai0000000il.com」此電子信箱，係被告任職
    於告訴人期間所申請，並提供予告訴人之員工使用，然被告
    離職時即與告訴人因上開電子信箱之使用權歸屬發生爭議乙
    情，此由被告於警詢中供稱：我在公司任職時，公司並沒有
    提供我與客戶聯繫的平台，所以我就創立這個「lookingtai
    0000000il.com」電子信箱與客戶聯繫，我離職時，公司希
    望我把這個電子信箱留下來，但是這個電子信箱是我利用自
    己私人時間去申請的，所以我就把它帶走等語（偵卷第17頁
    ）；證人張裕豐於偵訊時表示：「linjelly6500000000il.c
    om」此電子信箱，是被告到公司之前，公司就開始使用，後
    來被告到公司之後想要做統一，才會由被告申請「lookingt
    ai0000000il.com」這個電子信箱，而公司保密條款第1 條
    有規定，應該要交還相關電子郵件信箱，但是被告並沒有做
    好離職交接，被告有幫公司代為購買網域，公司有給付現金
    予被告，但是「lookingtai0000000il.com」電子信箱的部
    分，因為信箱是免費的，所以公司沒有付錢等語（偵卷第13
    6 、205 頁），與證人林宏霖於本院審理時所言：當時公司
    要求被告進行業務交接，被告一直不肯到公司，因為被告離
    職得不愉快，後來有到調解委員去調解等語即明（本院卷第
    281 、283 頁）。嗣因告訴人無法登入「lookingtai000000
    0il.com」此電子信箱，認為係被告無故輸入該電子信箱之
    密碼，且於登入後變更密碼，而向臺灣臺中地方檢察署提出
    被告涉犯刑法第358 條無故輸入他人帳號密碼而入侵他人電
    腦或相關設備罪嫌之告訴，然該署檢察官認告訴人所為告訴
    已逾6 月之告訴期間，而予以不起訴處分並已確定在案一節
    ，亦有該署109 年度偵字第27320號不起訴處分書附卷為憑
    （偵卷第257 、258 頁）。是即便被告於109 年2 月間無故
    登入「lookingtai0000000il.com」電子信箱，並私自變更
    該電子信箱之密碼，以前述被告與告訴人間有勞資糾紛、彼
    此對該電子信箱之使用權歸屬何方有所爭議而論，告訴人原
    本既以「lookingtai0000000il.com」作為帳號登入IG，且I
    G之密碼亦與「lookingtai0000000il.com」此電子信箱之密
    碼相同，如若被告有意妨害告訴人使用IG，或認為IC之使用
    權亦歸屬於己，被告焉有可能僅於109 年2 月間變更「look
    ingtai0000000il.com」電子信箱之密碼，而未一併變更IG
    之帳號、密碼？惟據證人鄭景文前開證述，可知告訴人係於
    109 年6 月間始無法登入IG，故被告是否如公訴意旨所指因
    其與告訴人間存有勞資糾紛，遂變更告訴人所用IG之帳號，
    以藉此損及告訴人之利益（本院卷第320 、321 頁），容有
    疑義。
  ㈣證人鄭景文於本院審理時固稱：於109 年6 月間，行銷部的
    同仁許育榮要發文時，發現IG的帳號被登出，我就請他去做
    IG忘記密碼的設定，他發現導向的信箱是「lookingtai0000
    000il.com」，但公司當時已經無法登入該電子信箱等語（
    本院卷第296 頁），且稱：只有行銷部的人知道IG之帳號、
    密碼，被告任職期間，只有我跟被告知道，當時行銷部沒有
    其他同仁，許育榮是被告離職後才進入公司等語（本院卷第
    306 頁）；然證人鄭景文亦表示：我們把IG的電子信箱改成
    「linjelly6500000000il.com」後，IG帳號沒有一起變更為
    「linjelly6500000000il.com」，因為電子信箱變更後，我
    們就可以用「linjelly6500000000il.com」的電子信箱去登
    入IG，至於是否還能用「lookingtai0000000il.com」的帳
    號登入IG，我不清楚也沒有試過，「linjelly6500000000il
    .com」與「lookingtai0000000il.com」的密碼不同等語（
    本院卷第308 、309 頁）。從而，告訴人於109 年2 月間既
    改以「linjelly6500000000il.com」的電子信箱登入IG，且
    該電子信箱之密碼，與原來登入IG所用之「lookingtai0000
    000il.com」電子信箱的密碼不同，則被告於108 年12月3 
    日離職後，是否知悉證人鄭景文已變更IG之收受驗證碼電子
    信箱及該電子信箱之密碼？能否再使用「lookingtai000000
    0il.com」此電子信箱登入IG？實非無疑。何況，「linjell
    y6500000000il.com」的帳號、密碼，除了行銷部員工知悉
    以外，電商部的員工也知道乙情，此經證人鄭景文於本院審
    理時證述在卷（本院卷第310頁），則公訴意旨單憑「looki
    ngtai0000000il.com」電子信箱係被告所申請、告訴人原本
    係使用該電子信箱登入IG，及告訴人事後無法登入該電子信
    箱等節，即認被告有無故登入IG，且將IG帳號由「linjelly
    6500000000il.com」變更為「lookingtai0000000il.com」
    之情（本院卷第320 、321 頁），即嫌速斷。再就證人鄭景
    文於本院審理時證稱：IG開始使用之後，我有詢問被告是否
    要使用公司的公務手機門號去做綁定，被告跟我說可以，就
    綁定該門號了，那支公務手機是電商部的同仁在保管，因為
    他們每天都要收發驗證碼，而且需要使用公務手機去開啟AP
    P等語（本院卷第302 、303 、309 頁），職此，縱使被告
    知悉告訴人所用IG綁定之行動電話門號為何，然被告既未保
    管該支公務手機，在被告欲透過其他行動裝置或電腦設備登
    入時，亦應係無從透過收受驗證碼之方式登入IG。
　㈤至證人林宏霖於偵訊時雖稱：告訴人於109 年2 月間無法使
    用「lookingtai0000000il.com」此電子信箱時，我有詢問
    被告有無更改密碼等語（偵卷第135 頁）；證人鄭景文於偵
    訊時並稱：當時公司有1 個影音需要上傳，「lookingtai00
    00000il.com」從外部登入需要驗證碼，而當時是綁定公司
    的公務機，因為是下班時間，被告說希望可以改成私人手機
    ，才會改成綁定被告的手機門號等語（偵卷第136 頁）。然
    就所謂綁定被告的手機門號一事，經本院於審理中訊問證人
    鄭景文後，證人鄭景文已證稱：那時候上傳影片是指上傳yo
    utube 的影片，因為youtube是跟google綁在一起，所以要
    用gmail登入，我於偵訊時所說改為綁定被告的私人手機門
    號，是在講gmail的事情，跟IG沒有關係等語甚明（本院卷
    第313 頁），準此，公訴意旨指稱被告離職後無故登入告訴
    人所用IG，且將IG之驗證手機號碼變更為其所有之手機門號
    乙節，顯與事實相違，則公訴意旨以此佐證被告涉有無故輸
    入他人帳號密碼入侵他人電腦設備犯行，自難憑採。基上各
    節，關於證人張裕豐、林宏霖就告訴人所用IG之使用情形均
    不清楚乙情，業如前述，即難逕採其等於本案偵審期間之證
    詞，執為不利被告之認定；而由前揭證人鄭景文於本院審理
    時所為證述觀之，告訴人於109 年2 月間雖無法登入「look
    ingtai0000000il.com」此電子信箱，但仍可繼續使用IG，
    若被告有意挾怨報復，殊難想像其有何理由遲至4 個月後之
    109 年6 月間，才竄改IG之帳號、密碼，以致告訴人無法再
    行登入。遑論證人鄭景文於109 年2 月間將告訴人所用IG之
    收受驗證碼電子信箱進行變更，變更後之「linjelly650000
    0000il.com」電子信箱，其帳號、密碼並非僅有被告1 人知
    悉，而IG所綁定之行動電話門號乃告訴人之公務手機，該支
    公務手機亦不在被告掌握中，是亦難以率予臆測、推斷確係
    被告無故輸入IG之「linjelly6500000000il.com」帳號、密
    碼，再將帳號變更為「lookingtai0000000il.com」。衡以
    ，被告於偵訊時供稱：「lookingtai0000000il.com」電子
    信箱是我的，我的確有更改密碼，我是在家裡更改密碼的，
    當時我已經離職了，但是我沒有更改IG帳號等語（偵卷第96
    頁），則由被告對其變更「lookingtai0000000il.com」電
    子信箱之密碼一事直言不諱，且其當時應無從預料檢察官會
    以告訴人之告訴逾越法定期間為由予以不起訴處分等情而論
    ，及審酌被告離職後變更該電子信箱密碼之原因，關於被告
    有無更改IG帳號、密碼之動機？如其有公訴意旨所指之犯行
    ，是否有刻意隱瞞以求脫免刑責之可能性？均有商榷之餘地
    。
五、綜上所述，依舉證分配法則，對於被告之成罪事項，應由檢
    察官負實質舉證責任，然檢察官並未積極舉證被告確有被訴
    之無故輸入他人帳號密碼入侵他人電腦設備犯行，本案依檢
    察官提出之證據及其指出之證明方法，對於公訴意旨所指被
    告涉有上開犯行，仍存有合理懷疑，尚未達於通常一般之人
    均不致有所疑義，而得確信其為真實之程度，本院自無從形
    成被告確有上開犯行之確信，揆諸前開規定及判例意旨，自
    應為被告無罪之諭知。
據上論斷，應依刑事訴訟法第301 條第1 項前段，判決如主文。
本案經檢察官陳建文提起公訴，檢察官李濂到庭執行職務。
中　　華　　民　　國　　110 　年　　11　　月　　16　　日
            刑事第四庭    審判長法  官  劉敏芳
                                法  官  黃龍忠
                                法  官  劉依伶
以上正本證明與原本無異。
如不服本判決應於收受送達後20日內向本院提出上訴書狀，並應
敘述具體理由；其未敘述上訴之理由者，應於上訴期間屆滿後20
日內向本院補提理由書（均須按他造當事人之人數附繕本）「切
勿逕送上級法院」。
告訴人或被害人如不服判決，應備理由具狀向檢察官請求上訴，
上訴期間之計算，以檢察官收受判決正本之日起算。
                                書記官  王素珍
中　　華　　民　　國　　110 　年　　11　　月　　17　　日